臺灣雲林地方法院行政訴訟判決　
110年度交字第58號
原      告  陳禀志  
被      告  交通部公路總局嘉義區監理所

代  表  人  黃萬益  
訴訟代理人  吳冠頡（兼送達代收人）

            陳榮彬  
上列當事人間交通裁決事件，原告不服被告民國110 年7 月19日
雲監裁字第72-KAU004225號裁決，提起行政訴訟，本院判決如下
：
    主  文
原處分撤銷。
訴訟費用新臺幣參佰元由被告負擔。
被告應給付原告新臺幣參佰元。　
    事實及理由
壹、程序事項
　　查本件係因原告不服被告所為道路交通管理處罰條例（下稱
    道交條例）第8 條之裁決而提起撤銷訴訟，依行政訴訟法第
    237 條之1 規定，應適用交通裁決事件訴訟程序，本院並依
    同法第237 條之7 規定，爰不經言詞辯論，逕為裁判。　
貳、實體事項
一、事實概要：原告於民國(下同)110 年1 月10日12時22 分許
    駕駛車牌號碼000-0000 號自用小客車（下稱系爭汽車），
    於斗六市成功路398之2前時，因有「酒後駕車，經呼氣酒精
    濃度測試達0.30mg/l」之違規行為，經雲林縣警察局斗六分
    局（下稱舉發機關）員警以第KAU004225舉發違反道路交通
    管理事件通知單（下稱舉發通知單）逕行舉發，並另案移送
    臺灣雲林地方檢察署偵辦，嗣經臺灣雲林地方法院檢察署檢
    察官以110 年度速偵字第55號為緩起訴處分為適當。原告不
    服舉發，遂於110 年7月2 日向被告提出陳述，被告乃函詢
    舉發機關，經回覆依法舉發並無不合嗣被告於110年7月12日
    開立雲監裁字第72-KAU004225號裁決書（下稱原處分）裁處
    原告吊扣駕照48個月，並應參加道路交通安全講習。原告不
    服，爰提起本訴訟。
二、原告主張略以：原告係於事發當日之前一日之晚間19時飲用
    酒類，而於事發當日上午9時30分許，經過14個小時許，業
    經長時間及睡眠，自覺體內酒精已經代謝完畢，且無任何酒
    醉症狀，實難謂仍可預見體內酒精濃度超過標準，實無故意
    或過失存在，是依行政罰第7條第1項規定，原告所為應不予
    處罰。另員警未就原告酒測過程全程連續錄影，違反政正當
    法律程序，且舉發後無從事後補正、治癒酒測程序之合法性
    ，被告就舉發機關違反酒測程序之舉發逕予裁決，原處分要
    屬違法，應予以撤銷。復原告經濟狀況不佳，背負債務，且
    離婚，單親扶養一名2歲幼女，原告係專以駕駛為業，如對
    原告處以吊扣駕照48個月，無異長時間剝奪原告唯一賴以維
    生之謀生管道，是原處分顯未考量原告違規手段之輕重及所
    生危害之輕重，實有違反行政法上之比例原則及侵害工作權
    及生存權，自應予撤銷等語。並聲明：㈠原處分撤銷；㈡訴訟
    費用由被告負擔。
三、被告答辯略以：
㈠、查原告所涉交通違章行為之態樣，係以呼氣酒精測試值之檢
    驗方式即可獲悉之結果，有酒精测定紀錄、合法有效之酒測
    器測定結果可稽。另觀諸本件酒精濃度檢測單記載原告呼氣
    酒精濃度測試儀器型號為「LES」，檢定合格證為「JOJA000
    0000」，序號為「00000000」，感測元件器號為「00000000
    」，施測案號為「247號」，施測日期為110年01月10日，呼
    氣酒精濃度測試結果為「0.30mg/L」等資訊，均與呼氣酒精
    測試器檢定合格證書所記載之資訊記載相同。該呼氣酒精測
    試器係經經濟部標準檢驗局委託財團法人工業技術研究院檢
    驗合格，檢定合格日期為109年7月20日，檢定合格有效期間
    至110年7月31日。是以，本件施測時間為110年1月10日，施
    測案號為247號，均在檢定合格證書所示之期間及限度內，
    該測得呼氣酒精濃度數值之可信性，應無疑義，足認原告確
    實有處罰條例第35條第1項第1款規定之違章行為。
㈡、復按前揭處罰條例，只要汽車駕駛人，於駕駛汽車經測試檢
    定酒精濃度超過規定標準者，即應受該條款規定之裁罰，則
    駕駛人於駕駛時，自負有應確認其經測試檢定酒精濃度不能
    超過規定標準之義務。至於縱令駕駛人因體質關係殘留酒精
    成分屬實，竟仍為駕駛行為，而經測試檢定酒精濃度超過規
    定標準者，則其於明知因體質關係殘留酒精成分之事實，核
    屬故意；若不知悉因體質關係殘留酒精成分之事實，則其於
    駕駛前亦應確保經測試檢定酒精濃度不會起過規定標準時，
    始得駕駛，竟疏未注意，而為駕駛行為，自具有過失，即應
    負過失之責，亦不能免除其應受裁罰之責任。
㈢、末查本件處分對原告裁處吊扣駕駛執照4年之期間所造成工作
    權之影響，亦限於該4年駕駛車輛部分，原告於此段期間非
    不得尋找其他工作機會或騎乘機車以為謀生。再者，吊扣駕
    駛執照乃法律所明文規定之法律效果，雲林站就此部分之裁
    量已縮減至零，別無其他處罰種類可得選擇，亦無相關法律
    規定對此得據以執為減免之依據等語，資為抗辯。並聲明：
    ㈠原告之訴駁回。㈡訴訟費用由原告負擔。
四、本院之判斷：   
㈠、按「汽車駕駛人有下列情形之一者，不得駕車：二、飲用酒
    類或其他類似物後其吐氣所含酒精濃度達每公升0.15毫克或
    血液中酒精濃度達百分之0.03以上。」、「汽車駕駛人，駕
    駛汽車經測試檢定有下列情形之一者，處新臺幣1萬5千元以
    上9萬元以下罰鍰，並當場移置保管該汽車及吊扣其駕駛執
    照1年；…：一、酒精濃度超過規定標準。」、「汽車駕駛人
    ，有下列情形之一者，應接受道路交通安全講習：二、有第
    35條第1項規定之情形。」，行為時道路交通安全規則第114
    條第1項第2款、道路交通管理處罰條例第35條第1項第1款、
    第24條第1項第2款分別定有明文。
㈡、查原告於110 年1 月10日12時22 分許駕駛系爭汽車，於斗六
    市成功路398之2前時，因有「酒後駕車，經呼氣酒精濃度測
    試達0.30mg/l」之違規行為，經舉發機關員警以舉發通知單
    逕行舉發，並將原告所涉公共危險案件移送偵辦，經臺灣雲
    林地方檢察署檢察官以110年度速偵字第55號，予以緩起訴
    處分，並命向公庫支付新臺幣(下同)5萬5,000元在案。被告
    續於110年7月19日以原處分裁處原告吊扣駕駛執照48個月，
    並應參加道路交通安全講習等情，此有舉發通知單、110年7
    月7日職務報告、原告偵訊筆錄、被告原處分、酒測單、臺
    灣雲林地方檢察署110年度速偵字第55號緩起訴處分書等附
    卷可稽（見本院卷第16至26頁），且為兩造所不爭執，是原
    告確實有酒後駕車且經測試檢定酒精濃度超過規定標準因而
    肇事致人受傷之違規情事，堪認屬實。
㈢、惟查：
⑴、按違反道路交通管理事件統一裁罰基準及處理細則第19條之2
    規定：「（第1項）對汽車駕駛人實施本條例第三十五條第
    一項第一款測試之檢定時，應以酒精測試儀器檢測且實施檢
    測過程應全程連續錄影，並依下列程序處理：一、實施檢測
    ，應於攔檢現場為之。但於現場無法或不宜實施檢測時，得
    向受測者說明，請其至勤務處所或適當場所檢測。二、詢問
    受測者飲用酒類或其他類似物結束時間，其距檢測時已達十
    五分鐘以上者，即予檢測。但遇有受測者不告知該結束時間
    或距該結束時間未達十五分鐘者，告知其可於漱口或距該結
    束時間達十五分鐘後進行檢測；有請求漱口者，提供漱口。
    三、告知受測者儀器檢測之流程，請其口含吹嘴連續吐氣至
    儀器顯示取樣完成。受測者吐氣不足致儀器無法完成取樣時
    ，應重新檢測。四、因儀器問題或受測者未符合檢測流程，
    致儀器檢測失敗，應向受測者說明檢測失敗原因，請其重新
    接受檢測。（第2項）實施前項檢測後，應告知受測者檢測
    結果，並請其在儀器列印之檢測結果紙上簽名確認。拒絕簽
    名時，應記明事由。（第3項）實施第一項檢測成功後，不
    論有無超過規定標準，不得實施第二次檢測。但遇檢測結果
    出現明顯異常情形時，應停止使用該儀器，改用其他儀器進
    行檢測，並應留存原異常之紀錄。（第4項）有客觀事實足
    認受測者無法實施吐氣酒精濃度檢測時，得於經其同意後，
    送由受委託醫療或檢驗機構對其實施血液之採樣及測試檢定
    。（第5項）汽車駕駛人拒絕配合實施本條例第三十五條第
    一項第一款檢測者，應依下列規定處理：一、告知拒絕檢測
    之法律效果：㈠拒絕接受酒精濃度測試檢定者，處新臺幣十
    八萬元罰鍰，吊銷駕駛執照；肇事致人重傷或死亡者，並得
    沒入車輛。㈡如於五年內第二次違反本條例第三十五條第四
    項第一款或第二款規定者，處新臺幣三十六萬元罰鍰，第三
    次以上者按前次違反本項所處罰鍰金額加罰新臺幣十八萬元
    ，吊銷駕駛執照；肇事致人重傷或死亡者，並得沒入車輛。
    二、依本條例第三十五條第四項或第五項製單舉發。三、有
    肇事者，強制移由受委託醫療或檢驗機構對其實施血液或其
    他檢體之採樣及測試檢定。」。又憲法上正當法律程序原則
    之內涵，應視所涉基本權之種類、限制之強度及範圍、所欲
    追求之公共利益、決定機關之功能合適性、有無替代程序或
    各項可能程序之成本等因素綜合考量，由立法者制定相應之
    法定程序，迭經司法院釋字第689 、709 、739 號解釋闡述
    甚明。道交條例第92條第4 項既就該條例舉發處理程序之處
    理細則，授權由交通部會同內政部定之，處理細則第19條之
    2 第1 項並明定：「對汽車駕駛人實施道交條例第35條第1 
    項第1 款測試之檢定時，應以酒精測試儀器檢測且實施檢測
    過程應全程連續錄影，並依下列程序處理：…」，則處理細
    則所規定酒測之程序，依前開大法官解釋，自屬正當行政程
    序之一環，任何員警欲對汽車駕駛人實施酒精濃度測試檢定
    時，均應踐行上開規範所定之程序，並不因勤務類別而有所
    差異，且尤以應全程連續錄影為重要。如警察未踐行前開程
    序，即不符合正當行政程序，不得對受檢人處罰。蓋實務上
    時常發生酒測進行程序之爭執（例如員警執行酒測時有無踐
    行相關法定程序、受測者是否消極不配合酒測等），為免執
    行酒測過程之爭議難解，因而明文規定於取締酒後駕車時應
    全程連續錄影蒐證，作為保障駕駛人同時兼顧道路交通安全
    之公益目的。又上開規範亦要求執勤員警在實施酒測前，應
    先詢問受測者飲用酒精或其他類似物之結束時間，及準備新
    的吹嘴供受測者進行測試，並告知受測者檢測流程、如何使
    用吹嘴檢測等事項，而藉由全程連續錄影之程序要求，除可
    加強上開其他各項程序規範落實外，並可杜絕受測人對執勤
    員警實施酒測之爭議。從而，執勤員警在執行酒精濃度檢測
    前，應全程連續錄影之程序要求，乃屬正當法律程序，倘如
    執勤員警未遵守此程序規定，即難謂正當法律程序之完備。
⑵、復經本院當庭勘驗光碟，並製作勘驗筆錄如附件所示，依光
    碟影像內容可知員警於原告進行公共危險案之警詢筆錄中，
    持酒測單要求原告寫車牌號碼、簽名，並告知原告所犯之罪
    ，然未見員警對原告實施酒測之全程連續錄影過程。又本院
    於111年1月6日審理時，詢問被告是否有新的光碟，被告則
    陳述：「本案審查至今，目前有審查到的證據部分，發現確
    實是在進行酒測的過程中沒有全程錄影做為蒐證的證據，但
    是本案有經過雲林地方檢察署刑事偵辦，認為確實有酒駕的
    行為，違反公共危險罪的事實，則刑事這麼嚴謹的認定，我
    們參照舉發機關以及檢察刑事偵辦結果作為裁罰行政罰的依
    據，我們認為這兩個部分應該有所謂構成要件效力的適用」
    等語(見本院卷第45頁反面)，則本件舉發機關既無法提出當
    日實施酒測全程連續錄音錄影影像，即不符合取締酒後駕車
    作業程序及違反道路交通管理事件統一裁罰基準及處理細則
    第19條之2之規定，依前揭規定及說明，本件取締酒後駕車
    違規自屬違反正當法律程序甚明。而且，因本件舉發機關無
    法提出當日實施酒測全程連續錄音錄影影像之故，導致本件
    酒測程序是否符合前揭違反道路交通管理事件統一裁罰基準
    及處理細則第19條之2規定等有利原告之事證，被告均無從
    再行加以調查，即逕行裁處原告違規，顯與行政程序法第9
    條所規定：「行政機關就該管行政程序，應於當事人有利及
    不利之情形，一律注意。」有違，不符合正當法律程序。
㈣、綜上所述，被告疏未查明舉發員警未踐行實施酒測時應全程
    連續錄影之法定程序，就原告有利事項未予調查，逕行認定
    原告於上開時、地駕駛系爭汽車，有「汽車車駕駛人酒精濃
    度超過標準(0.25-0.4(未含))因而肇事致人受傷」之違規事
    實，進而依道路交通管理處罰條例第35條第1項第1款等規定
    ，裁處原告吊扣駕駛執照48個月，並應參加道路交通安全講
    習，於法顯有未合。原告訴請撤銷原處分為有理由，應予准
    許。
五、本件判決基礎已臻明確，兩造其餘攻擊防禦方法與訴訟資料
    ，及被告其他證據調查之聲請，經本院審核後，認與本件判
    決結果不生影響，且無調查之必要，爰不再一一論述及為調
    查，併此敘明。
六、本件第一審裁判費為300 元，依行政訴訟法第98條第1 項規
    定，由敗訴之被告負擔。復因原告前已預納第一審裁判費30
    0 元，是被告應給付原告訴訟費用300 元，爰依行政訴訟法
    第104 條規定準用民事訴訟法第93條規定，爰確定第一審訴
    訟費用額如主文第2、3項所示。
七、據上論結，本件原告之訴，為有理由，依行政訴訟法第 237
    條之8第1項、第237條之9、第236條、第104條、民事訴訟法
    第81條第2款，判決如主文。　　　　　　
中　　華　　民　　國　　111 　年　　1　　 月　　28　　日
                  行政訴訟庭　法　官　陳定國
一、上為正本係照原本作成。
二、如不服本判決，應於送達後20日內，向本院提出上訴狀，其
    未表明上訴理由者，應於提出上訴後20日內向本院補提理由
    書（均須按他造人數附繕本）。上訴理由應表明關於原判決
    所違背之法令及其具體內容，或依訴訟資料可認為原判決有
    違背法令之具體事實。
中　　華　　民　　國　　111 　年　　1 　　月　　28　　日
                              書記官　黃鷹平
附件：
一、本院勘驗被告提供之光碟（檔案：嫌疑人陳稟志警詢筆錄錄
    影），勘驗結果為：
㈠、錄影畫面顯示攝影鏡頭係朝前方拍攝，可拍員警值勤之狀況
    ，勘驗筆錄上所記載之時間係光碟播放之時間，併此說明。
㈡、光碟播放時間00：00-13：10
    畫面顯示員警正在對原告進行公共危險案之警詢筆錄，原告
    於筆錄中表示其酒測值為0.30、有自行漱口，員警並對原告
    表示酒測儀器型號為LE5、序號為00000000、施測案號為247
    、測定時間為110年1月10日12點22分（光碟播放時間12：02
    -13：10）。　
二、本院勘驗被告提供之光碟【檔案：警方權利告知(酒測黏貼
    表簽章)】，勘驗結果為：
㈠、光碟播放時間00：00-00：45　
    畫面顯示員警持酒測單要求原告寫車牌號碼、簽名，並告知
    原告所犯之罪，並進行權利告知，檔案畫面至此結束。